【裁判字號】    99,附民上,2
【裁判日期】    990624
【裁判案由】    違反著作權法
【裁判全文】
智慧財產法院刑事附帶民事判決
                                     99年度附民上字第2號
上  訴  人  富海國際企業股份有限公司
法定代理人  甲○○
訴訟代理人  黃英哲律師
            許樹欣律師
被 上 訴人  業強科技股份有限公司
兼 上 一人
法定代理人  乙○○
共      同
訴訟代理人  周志安律師
被 上 訴人  丙○○
共      同
訴訟代理人  郭士功律師
上列當事人間違反著作權法附帶民事訴訟案件，上訴人不服臺灣
桃園地方法院中華民國98年12月25日第一審附帶民事訴訟判決（
98年度附民字第160 號），提起上訴，本院判決如下：
    主  文
上訴駁回。
第二審訴訟費用由上訴人負擔。
    事實及理由
一、上訴人主張被上訴人乙○○、丙○○分別係被上訴人業強科
    技股份有限公司（下稱業強公司）之負責人及總經理。2 人
    明知該公司某不詳員工於被上訴人業強公司網站上所使用之
    熱導管照片（下稱系爭照片），係上訴人網頁上之所展示之
    散熱模組產品照片，且為上訴人所拍攝製作，享有上開照片
    之著作權，竟仍基於侵害著作權之犯意聯絡，未經上訴人同
    意，自民國96年7 月間起，同意公司員工將上開照片重製於
    業強公司之網頁伺服器上，並於其架設之網站（網址：http
    ://www .yctc.com.tw/heat-column.htm ）張貼上開照片，
    供不特定人得於各自選定之時間或地點，以網路接收著作內
    容，以公開傳輸之方式侵害上訴人之著作財產權。上訴人業
    於96年8 月9 日委由台英國際商務法律事務所，寄發警告侵
    權之律師函予被上訴人業強公司，並由被上訴人公司予以收
    受，然被上訴人業強公司及渠等兩人竟仍置之不理不願移除
    系爭照片，為故意或過失侵害上訴人著作財產權之行為。除
    已侵害上訴人之著作財產權外，亦同時侵著作人格權，其造
    成之損害，上訴人除得依據著作權法第88條第2 項之規定擇
    一請求外，被上訴人等既係惡意侵害上訴人之著作財產權，
    依著作權法第88條第3 項之規定，自得請求被上訴人等連帶
    賠償新台幣（下同）一百萬元，以資懲戒。又依據著作權法
    第85條第2 項及第89條之規定，被害人得請求由侵害人負擔
    費用，將判決書內容全部或一部登載新聞紙，並得請求表示
    著作人之姓名或名稱、更正內容或為其他回復名譽之適當處
    分。爰聲明求為判決：(一)被上訴人業強公司、乙○○、丙○
    ○應連帶給付上訴人新台幣壹佰萬元暨自起訴狀繕本送達之
    翌日起至清償日止，按年利率百分之五計算之利息；(二)被上
    訴人業強公司、乙○○、丙○○應聯名於聯合報、中國時報
    、自由時報及蘋果日報之頭版下方版面各刊登一日之中英文
    版道歉啟事，其費用由被上訴人連帶負擔；(三)被上訴人業強
    公司、乙○○、丙○○應將本件刑事附帶民事訴訟判決全部
    內容刊載於聯合報、中國時報、自由時報及蘋果日報之頭版
    下方版面各刊登一日，其費用由被上訴人連帶負擔；(四)上訴
    人願供擔保，請准宣告假執行。原審為上訴人全部敗訴判決
    ，上訴人不服提起上訴，求為判決廢棄原判決，餘同原審聲
    明所示。
二、被上訴人則以上訴人所提出之系爭八張照片以觀，係以攝影
    機拍攝散熱模組實物，僅屬對於產品一般單純性之拍攝，使
    一般閱覽者得以知悉該產品之外觀，該等照片之拍攝原因、
    光量、構圖、角度、效果、意念、光線等，並無任何特殊之
    處，換由任何人持相機處於相同位置或類似位置所為之拍攝
    ，亦可獲得相同或相仿之結果，依證人甲○○所證述之拍攝
    過程，更無何藝術上之賦形方法可言，實難認有原創性可言
    ，更非著作權法所保障之著作，故被上訴人等三人並無任何
    「侵權」。上訴人公司僅有3 名員工，且上訴人就系爭8 張
    照片之產品，於96年9 月10日提出刑事告訴時，早已停產（
    其中編號2 、3 、4 、5 更未曾有量產過）；而被上訴人業
    強公司為上櫃公開發行公司（資本額19億），與上訴人所生
    產製造之產品不同，被上訴人等並無刊載系爭圖片於網頁必
    要及故意。甚且，上訴人所寄發之侵權通知函，並非寄往被
    上訴人業強公司之台北總公司，乃係寄至被上訴人業強公司
    正進行結束運作之幼獅工業區工廠，且收件之代表人亦為前
    前任董事長「李聰結」。又該侵權通知函於96年8 月11日由
    位於桃園幼獅工業區之員工黃成體簽收後，輾轉交到台北總
    公司，總公司資訊室員工知悉後立即於96年9 月6 日自網站
    上移除，顯見，被上訴人等確無侵害上訴人系爭照片著作權
    之故意及過失。又被上訴人乙○○及丙○○分別於94年7 月
    15 日 及93年月8 日始經選任為被上訴人業強公司之董事長
    及總經理，被上訴人乙○○原為被上訴人業強公司之法人股
    東「荷商荷蘭銀行台北分行託管台股成長集團專戶」當選董
    事後所指派之代表人，並非個人當選董事，對於被上訴人業
    強公司所營「散熱管」事業並不熟稔，亦未曾介入業強公司
    實際營運，被上訴人乙○○僅於業強公司召集董事會時，始
    出現於業強公司，平時並不負責業強公司營運，更無同意或
    指示員工使用系爭照片之可能。此外，被上訴人丙○○雖為
    被上訴人業強公司總經理，深諳公司營運主力產品散熱管之
    相關技術，且負責有關業強公司技術研發，除負責台灣及大
    陸地區工廠兩地之運作，隨時注意生產線上所反應之問題謀
    求解決，但不可能就網頁照片更換之瑣事為任何具體指示，
    更未有任何侵害告訴人著作權之犯行等語，資為抗辯。並於
    本院答辯聲明：(一)上訴駁回；(二)如受不利益判決，被上訴人
    願供擔保，請准宣告免假執行。
三、按刑事訴訟諭知無罪、免訴或不受理之判決者，應以判決駁
    回原告之訴，刑事訴訟法第503 條第1 項前段定有明文。本
    件被上訴人被訴違反著作權法案件，業經臺灣桃園地方法院
    諭知無罪，檢察官不服原判決提起上訴後，業經本院判決上
    訴駁回在案，依照首開規定，則原審駁回上訴人在第一審之
    訴及其假執行之聲請，經核並無不合，上訴人猶執陳詞上訴
    指摘原判決不當，求予廢棄改判，為無理由，應予駁回。
四、據上論斷，應依刑事訴訟法第490 條前段、第368 條，判決
    如主文。
中    華    民    國    99    年    6     月    24    日
                    智慧財產法院第二庭
                          審判長法  官  陳國成
                                法  官  蔡惠如
                                法  官  陳忠行
以上正本係照原本作成。
如不服本判決，應於收受送達後10日內向本院提出上訴書狀，其
未敘述上訴之理由者並得於提起上訴後10日內向本院補提理由書
（均須按他造當事人之人數附繕本）「切勿逕送上級法院」。
中    華    民    國    99    年    6     月    24    日
                                書記官  陳士軒


司法院資訊處製作；財團法人民間司法改革基金會備份。
